【裁判字號】    95,訴,2430
【裁判日期】    951208
【裁判案由】    損害賠償
【裁判全文】
臺灣臺中地方法院民事判決  95年度訴字第2430號
原      告  甲○○
被      告  乙○○
上當事人間因被告過失傷害案件，原告提起刑事附帶民事訴訟請
求損害賠償，經本院交通法庭裁定移送前來（95年度中交簡附民
字第36號），本院於民國95年11月24日言詞辯論終結，判決如下
：
    主    文
被告應給付原告新台幣參拾肆萬肆仟柒佰貳拾伍元，及自民國九
十五年八月五日起至清償日止，按年息百分之五計算之利息。
原告其餘之訴駁回。
訴訟費用由被告負擔十分之四，餘由原告負擔。
本判決第一項得假執行，但被告如以新台幣參拾肆萬肆仟柒佰貳
拾伍元為原告供擔保後，得免假執行。
    事實及理由
一、原告主張：被告於民國(下同)94年12月23日上午，駕駛車號
    LS-4581 號自小客車，沿台中市○○路往安和路方向行駛，
    於同日上午9時30分許，行經水尾路與安和路交岔路口時，
    適有騎乘車牌號碼KVA-491號機車，沿安和路往台中港路方
    向行駛，行至上開交岔路口時，仍繼續通過該交岔路口之原
    告，被告竟疏未注意車前狀況，僅往左閃避，仍繼續行駛，
    並未停車，致原告之機車在道路偏左側處碰撞被告駕駛之自
    小客車右側車身後倒地，導致原告受有頸椎椎間盤突出併中
    央症候群、腦震盪、右眼結膜下出血及雙膝擦傷等傷害。爰
    依民法侵權行為損害賠償請求權，請求被告賠償就診交通費
    用新台幣（下同）5千元、看護費用72萬元、車禍鑑定費用3
    千元及精神慰撫金27萬2千元。並聲明：被告應給付原告100
    萬元及自車禍發生日起即94年12月23日起至清償日止，按年
    息5%計算之利息，並願供擔保請准為假執行之宣告。
二、被告則以：對於在上開時地駕駛自小客車遭原告騎乘之機車
    碰撞，致原告受有頸椎椎間盤突出併中央症候群、腦震盪、
    右眼結膜下出血及雙膝擦傷之傷害，並不爭執，惟以車禍之
    發生係原告之過失行為所導致，被告全無過失，且原告主張
    之看護費用及慰撫金額均過鉅等語置辯。並陳明如受不利判
    決，願供擔保請准免為假執行。
三、本件兩造於94年12月23日上午9時30分許，在水尾路與安和
    路有行車管制號誌之交岔路口發生原告騎乘機車車頭與被告
    駕駛自小客車之右側車身之碰撞事故，致原告受有傷害之事
    實，有台中市警察局第六分局刑案偵查卷宗、偵訊筆錄、道
    路交通事故調查報告表、現場圖、談話紀錄表、自首情形紀
    錄表、現場照片6紙、澄清醫院診斷證明書等附台灣台中地
    方法院檢察署95年度偵字第4752號卷可稽，且為兩造所是認
    惟均否認對車禍之發生有過失責任，經查：
  (1)依現場圖及事故調查報告表所載，及原告在偵查中及警訊時
    所述「我是機車那一條路是四線道，我靠右邊其他從左邊過
    來我看不到，...，我跟著水泥車後面走，我不曉得如何撞
    到。」、「自彰化過來，走安和路慢車道往台中港路方向直
    行，我沒有看到紅燈，我前面有車子我跟車子走，走外線，
    我沒有看到他（指被告）車子，就被他撞到了，我沒有看到
    對方車子從那裡來，我沒有看到紅燈。」等語，及被告在偵
    查及警訊時所述「我要過十字路口時右邊有一台水泥車...
    我讓他過，我就開過去沒有注意伯伯（指原告）跟在他後面
    ，伯伯機車車頭就撞到我車子右前方。」、「經過安和路時
    是綠燈，我要通過安和路到對面水尾巷，...，看到對方就
    趕快緊急煞車，然後對方沒有煞車情形下，就撞到我車子右
    側車身。」等語，本件原告既不否認騎乘機車沿安和路外車
    道行駛，行經肇事交岔路口時，對於左側方向來車均未能目
    擊，且係跟著水泥車後面走等情，則原告行經交岔路口時，
    有無留意該路口之行車管制號誌，非無疑問，惟被告雖一再
    辯稱伊有遵行號誌行駛肇事路口，亦無法舉證證明，兩造供
    述均依燈號指示通過交岔路口之說詞，均無法採信。
  (2)次觀諸現場圖及事故調查報告表所載，本件肇事路口係雙向
    四車道且有劃設慢車道劃設之安和路與單向狹路未劃設標線
    之水尾巷呈「Ｘ」字型之交岔路口，被告行駛之水尾巷係斜
    向穿越該「Ｘ」字型路口，且依現場圖上標示油漬地點，係
    在雙向四車道之安和路，自被告行駛方向算來第4個車道處
    及水尾巷由原告方向算來已過1/2車道處，及兩造車輛撞擊
    點係原告機車車頭與被告自小客車右側前車門與車身點發生
    碰撞等情，再佐以前述警訊時被告所述：「對方（指原告）
    當時有跟著一台水泥車..., 水泥車過去後我以為後面沒車
    了，就繼續直走，突然發現范先生機車在安和路上。」等語
    及原告所述：「... 我讓他過，我就開過去沒有注意伯伯（
    指原告）跟在他後面，伯伯機車車頭就撞到我車子右前方。
    」及警訊時原告所述：「前面有車子我跟車子走，走外線，
    我沒有看到他（指被告）車子，就被他撞到了，我沒有看到
    對方車子從那裡來，無法反應。」等情，顯見，被告駕駛車
    輛行經交岔路口時，見水泥車等大型車輛，甫由被告自小客
    車面前之橫向車道通過，未稍加留意有無機車等小型車輛在
    慢車道上，跟著該大型車輛之右後方進行及通過交岔路口，
    即向前行駛，且驚見原告之機車時，如立即煞停，則沿水泥
    車之右後方慢車道穿越上開肇事路口之原告，雖繼續直行，
    自無可能撞擊被告自小客車之可能，被告辯稱水泥車通過，
    繼續向前穿越交岔路口時，驚見原告之機車時隨即煞車，且
    靜待原告機車之撞擊，顯無可採。本件被告駕駛自小客車穿
    越交岔路口時，疏未注意橫向車道有無車輛通過，又無不能
    注意之情事，且於驚覺橫向車道有原告機車穿越時，仍未停
    車，而採行往左閃避之方式繼續行駛，致原告騎乘之機車頭
    與被告自小客車右側車身中段發生碰撞，被告對於事故之發
    生自有過失，惟依原告所述，於行經該交岔路口且被告車輛
    車身之1/2已橫越在原告所騎乘機車之前方時，原告仍未察
    覺，更未採取煞車措施，仍繼續直行，直接將機車車頭撞擊
    被告自小客車右側車身中段，亦疏未注意車前狀況，顯見原
    告對於本件車禍之發生應同為肇事原因，是兩造均否認個人
    對本件車禍有過失，且一味指摘對造對車禍發生有完全過失
    責任，均無可採。綜上，原告所受之傷害係因被告之駕車不
    慎行為所導致，至為灼然，被告之侵權行為與原告所受傷害
    之間，自具有相當因果關係，足堪認定，被告自應負侵權行
    為之賠償責任，是以，原告請求被告負本件侵權行為賠償責
    任，自屬有據。
四、次按因故意或過失，不法侵害他人之權利者，負損害賠償責
    任；不法侵害他人之身體或健康者，對於被害人因此喪失或
    減少勞動能力，或增加生活上之需要時，應負損害賠償責任
    ；不法侵害他人之身體、健康、名譽、自由、信用、隱私、
    貞操，或不法侵害其他人格法益而情節重大者，被害人雖非
    財產上之損害，亦得請求賠償相當之金額，民法第184條第1
    項、第193條第1項、第195條各訂有明文。本件原告據此就
    被告之故意侵權行為，而請求之各項損害賠償，茲分別審酌
    如下：
(一)增加生活上支出之復健車資費用部分：
    本件原告因被告之傷害行為前往門診就醫時，計已支出車資
    計5千元，為被告所不爭，且參酌本件原告因車禍受傷治療
    出院後，仍持續回診追蹤，目前仍坐輪椅，有行政院國軍退
    除役官輔導委員會台中榮民總醫院95年10月5日中榮醫企字
    第0950014658號函在卷可按，原告確實仍需回診治療，且仍
    坐輪椅，顯難自行搭乘公車前往．則請求被告給付陸續回診
    所需之車資5千元，為有理由，應予准許。
(二)增加生活上支出之看護費用部分：
 1、看護期間：本件原告因車禍並受有頸椎椎間盤突出併中央症
    候群、腦震盪、右眼結膜下出血及雙膝擦傷等傷害，先於94
    年12月23日送往澄清綜合醫院中港分院治療時，四肢無力無
    法行走需輪椅，雙手無法有握力，日常生活需人照護，嗣因
    屬榮民身分，遂於95年1月2日轉送台中榮總繼續接受住院治
    療，並於95年1月6日在台中榮總接受頸椎手術，並於95年1
    月12日出院，住院期間自我照護能力差，需人全日看護，出
    院當時上肢肌力已進步，然自我照護能力仍不佳，依95年1
    月19日、27日及2月9日及3月9日陸續回診追蹤，目前仍坐輪
    椅，復於95年5月15日送往秀傳紀念醫院住院施行開放式復
    位及固定手術，於95年6月1日出院後，可由家屬協助輪椅活
    動，惟需全日照顧起居，無法獨立生活，有原告提出之澄清
    綜合醫院、台中榮總及秀傳紀念醫院之診斷證明書各1紙為
    證，及澄清綜合醫院中港分院、台中榮總及秀傳紀念醫院函
    文在卷可按，被告對上開診斷證明書及函文亦不爭執，顯見
    ，原告自車禍發生至今，尚無法獨立生活，且原告係20年2
    月出生，目前高齡75歲，車禍發生治療至今仍需依賴輪椅，
    顯難期待有自行照護之能力，是以，本件原告請求被告給付
    3年之看護費用，既未逾越實際所需期間，實難認無必要，
    非無理由，本件被告未慮及原告所受之傷害治療迄今仍無法
    自我行動，空言看護期間並無必要，礙難採信。
 2、每日看護費用：本件原告雖主張請求以每月2萬元計算所需
    之看護費用，並台中市私立長庚老人養護中心收據2紙，然
    原告亦不否認除上開期間於養護中心照料外，均由家人看護
    ，本件原告既需長期看護，原告雖未實際請求專職看護人員
    照料，而係委請朋友及家人兒媳為照護，按親屬所付出之勞
    力，並非不能評價為金錢，只因二者身分關係密切而免除支
    付義務，此種親屬基於身分關係之恩惠，自不能加惠於加害
    人，故應衡量比照職業看護之情形，來認定原告因此所受之
    損害（最高法院86年度台上字第2005號判決、89年度台上字
    第1749號判決可供參考）。原告因本件車禍，既需專人照顧
    ，本院認除其中1個半月期間，以每月2萬元之價格委由專人
    看護部分外，其餘期間則以最低基本工資每月15,840元計算
    原告所需看護之費用，較為妥適。
 3、綜上，本件原告請求被告給付三年期間於576,480元範圍內
    之看護費用（計算式：2萬元×1.5個月+15840元× (36個月
    -1.5個月)=576,480 元）自屬有據，應予准許，逾此部分之
    請求，不應准許。
(三)車禍鑑定費用部分
    原告主張被告應給付本件車禍發生送台灣省中市區車輛行車
    事故鑑定委員會鑑定之鑑定費用3千元，並提出收據1紙為憑
    ，然上開鑑定費用之支付，係原告提起刑事傷害告訴時，對
    於車禍之發生被告有過失存在所舉出之證據方法，與本件原
    告因車禍受傷，為填補損害因此增加支出之必要費用無涉，
    此部分請求，尚難准許。
(四)精神慰撫金部分：
    本件原告為75歲高齡之長者，無端因本件車禍造成頸椎椎間
    盤突出併中央症候群、腦震盪、右眼結膜下出血及雙膝擦傷
    等傷害，雖手術住院時間不長，生理上之痛苦尚非甚鉅，然
    術後至今仍需使用輪椅，且長期不良於行，對原告晚年生活
    造成極端不便，致原告心理上之痛苦及尊嚴上之打擊，非可
    謂微，然本院審酌原告上開所受之傷害，及被告高職畢業，
    兩造名下均無財產等兩造之社會身分、地位、經濟狀況，認
    原告請求被告賠償精神慰撫金27萬2千元，尚屬過高，應以
    20萬元為適當，逾此部分，自難准許。
五、按損害之發生或擴大，被害人與有過失者，法院得減輕賠償
    金額或免除之，民法第217條第1項定有明文。查本件車禍之
    發生，係兩造行經交岔路口，均疏未注意車前狀況，且未採
    取煞停之必要安全措施，均為肇事原因，已詳如前述，原告
    對於本件車過之發生亦有過失，經斟酌兩造之過失程度，認
    原告與被告應各負1/2過失責任為適當，爰減輕被告1/2之賠
    償金額，本件原告所受之損害總計為781,480元 (5,000+576
    ,480+200,000=781,480 )，故原告得請求被告賠償之金額
    390,740元 (781,480×1/2=390,740)。
六、末按保險人依本法規定給付之保險金，視為加害人或被保險
    人損害賠償金額之一部分；加害人或被保險人受賠償請求時
    ，得扣除之，強制汽車責任保險法第30條定有明文。原告自
    承已受領強制汽車責任保險給付46,015元，揭諸前開法律規
    定，原告請求被告賠償之金額，自應扣除上開金額，據此計
    算原告尚得向被告請求給付344,725元（計算式：390,740-
    46,015=344,725）。
七、又因回復原狀而應給付金錢者，自損害發生時起，加給利息
   。民法第213條第2項定有明文。又應付利息之債務，其利率
   未經約定，亦無法律可據者，週年利率為5%。此觀民法第203
   條之規定即明。又「民法第213條第2項所謂因回復原狀而應
   給付金錢者，例如所侵害者為金錢，則應返還金錢，如所侵
   害者為取得利益之物，則於返還原物外，更應給付金錢抵償
   其所得利益，始克回復原狀。是我民法明定身體健康之傷害
   ，應為金錢賠償（民法第193條、第195條第1項前段），此即
   民法第213條第1項所謂法律另有規定，自無適用同條第2項規
   定之餘地」（最高法院56年台上字第1863號判例意旨參照）
   。次按給付無確定期限者，債務人於債權人得請求給付時，
   經其催告而未為給付，自受催告時起，負遲延責任。其經債
   權人起訴而送達訴狀，或依督促程序送達支付命令，或為其
   他相類之行為者，與催告有同一之效力。此觀民法第229條第
   2項之規定即明。本件被告駕車過失傷害原告之身體，原告請
   求被告賠償者核屬金錢賠償方法，依前開規定及判例意旨，
   原告請求自附帶民事訴訟狀繕本送達被告翌日即95年8月5日
   起至清償日止，按年息5%計算之利息，為有理由，應予准許
   。至原告逾此範圍之請求，為無理由，不應准許。
八、從而，原告依侵權行為損害賠償之法律關係請求被告給付34
    4,725元及自起訴狀繕本送達之翌日即95年8月5日起至清償
    日止，按年息5%計算之利息，為有理由，應予准許，逾此部
    分之請求，為無理由，應予駁回。
九、本件原告勝訴部分，所命為給付金額為344,725元，未逾50
    萬元，爰依職權宣告假執行；惟被告陳明願供擔保請准宣告
    免為假執行，經核無不符，爰酌定相當擔保金，併准許之，
    至於原告敗訴部分，其假執行之聲請，失所附麗，應併予駁
    回。
十、訴訟費用負擔之依據：民事訴訟法第79條
中    華    民    國    95    年    12    月    8    日
                  民事第三庭    法  官  林靜芬
正本係照原本作成。
如對本判決上訴，須於判決送達後20日內向本院提出上訴狀。
中    華    民    國    95    年    12    月    8     日
                                書記官


司法院資訊處製作；財團法人民間司法改革基金會備份。
